【裁判字號】    99,聲判,11
【裁判日期】    990707
【裁判案由】    聲請交付審判
【裁判全文】
臺灣臺南地方法院刑事裁定              99年度聲判字第11號
聲  請  人  牧磊有限公司
法定代理人  丙○○
代  理  人  林錫恩律師
被      告  乙○○
            甲○○
上聲請人因告訴被告詐欺案件，不服台灣高等法院臺南分院檢
察署檢察長駁回再議之處分（99年度上聲議字第204號），聲請
交付審判，本院裁定如下：
    主  文
聲請駁回。
    理  由
一、按「告訴人不服上級法院檢察署檢察長或檢察總長認再議為
    無理由而駁回之處分者，得於接受處分書後十日內委任律師
    提出理由狀，向該管第一審法院聲請交付審判」、「法院認
    為交付審判之聲請不合法或無理由者，應駁回之」，刑事訴
    訟法第258條之1、第258條之3第2項前段分別定有明文。再
    按聲請交付審判依法須對再議為無理由而駁回之處分始得為
    之。查聲請人原申告之對象雖包括甲○○，然原檢察官以甲
    ○○部分業經臺灣臺南地方法院檢察署檢察官於民國97年6
    月27日以96年度調偵字第562號因犯罪嫌疑不足為不起訴處
    分，並於97年7月30日確定，且並無刑事訴訟法第260條之情
    形而簽報他結，且已通知聲請人，故臺灣臺南地方法院檢察
    署檢察官99年度偵字第269號不起訴處分並未將甲○○列為
    被告，自無對甲○○聲請交付審判之餘地，此部分聲請交付
    審判不合法，應予駁回。
二、本件聲請人即告訴人以被告乙○○涉犯刑法第339條第1項詐
    欺取財罪嫌，向臺灣臺南地方法院檢察署檢察官提出告訴，
    經該檢察署檢察官於99年1月18日以99年度偵字第269號為不
    起訴處分後，聲請人不服，聲請再議亦經臺灣高等法院臺南
    分院檢察署檢察長於99年2月25日以99年度上聲議字第204號
    認再議為無理由而駁回再議在案。
三、聲請交付審判意旨略以：(一)日昇昌室內裝修有限公司（下稱
    日昇昌公司）於民國92年10月6日辦理營利事業設立登記負
    責人為乙○○（原名徐宏宗），嗣於94年5月31日辦理變更
    登記負責人為甲○○，然聲請人所收受之支票卻記載發票人
    日昇昌公司負責人徐宏宗，發票日為95年10月15日，則日昇
    昌公司既於94年間已變更負責人為甲○○，為何仍於95年間
    開立負責人為徐宏宗之支票給聲請人，足認被告徐宏宗偽造
    文書。(二)被告徐宏宗既同意當掛名負責人，自應負法律責任
    。職是，原檢察官為不起訴處分及二審檢察官為駁回再議之
    處分，顯有違誤，爰於法定期間內聲請交付審判等語。
四、經查：
  (一)臺灣臺南地方法院檢察署檢察官不起訴處分之理由為：
    (1)聲請人因未取得新臺幣（下同）154萬2694元之磁磚貨款
      ，而對同案被告甲○○提出詐欺告訴，業經臺灣臺南地方
      法院檢察署檢察官於97年6月27日以96年度調偵字第562號
      因犯罪嫌疑不足為不起訴處分，且由該案之不起訴處分書
      內容可知，本案交易係由甲○○於95年間，因工程之施作
      需要，而向聲請人訂購磁磚，有該不起訴處分書在卷可參
      ，合先敘明。
    (2)聲請人於偵查中自承：其不認識被告乙○○，日昇昌公司
      都是甲○○與其接洽訂貨等語，迭經聲請人於偵查中陳述
      明確；證人即同案被告甲○○於偵查中證稱：渠是日昇昌
      公司實際負責人，係渠與聲請人交易，本案跟乙○○都沒
      有關係等語，是被告乙○○辯稱伊等僅為日昇昌公司掛名
      負責人、股東，伊等並未實際參與經營公司業務等情，應
      堪認為真實，則被告乙○○既未實際參與公司之經營，且
      自始未曾與聲請人交涉上開訂貨及付款等事宜，難認渠等
      有何施用詐術之情事，自難以刑法詐欺罪相繩。
  (二)臺灣高等法院臺南分院檢察署檢察長駁回再議聲請之理由則
    係：被告乙○○既未實際參與日昇昌公司之經營，且自始未
    曾與聲請人交涉上開訂貨及付款等事宜，難認渠等有何施用
    詐術之情事，核與詐欺罪之構成要件不合。
  (三)按「犯罪事實應依證據認定，無證據不得認定犯罪事實」，
    刑事訴訟法第154條第2項定有明文。又事實之認定，應憑證
    據，如未能發現相當證據，或證據不足以證明，自不能以推
    測或擬制之方法，為裁判基礎（最高法院40年台上字第86號
    判例意旨參照）。且認定不利於被告之事實須依積極證據，
    苟積極證據不足為不利於被告事實之認定時，即應為有利於
    被告之認定；另認定犯罪事實所憑之證據，雖不以直接證據
    為限，間接證據亦包括在內，然而無論直接證據或間接證據
    ，其為訴訟上之證明，須於通常一般之人均不致有所懷疑，
    而得確信其為真實之程度（最高法院76年度台上字第4986號
    判例）。查前開不起訴處分及駁回再議處分之理由，已詳予
    論述被告乙○○難認有何施用詐術之情事，復未能發現相當
    證據以證明被告乙○○有聲請人所指之上開犯行，自不能徒
    以被告乙○○為日昇昌公司名義負責人，即推測或擬制被告
    乙○○確有詐欺其事。從而，依上揭法條及判例說明，檢察
    官所為認事用法，並無違背證據法則或論理法則之情形。
  (四)聲請意旨雖以日昇昌公司既於94年間已變更負責人為甲○○
    ，為何仍於95年間開立負責人為徐宏宗之支票給聲請人，足
    認被告徐宏宗偽造文書云云，然被告乙○○既未實際參與公
    司之經營，且自始未曾與聲請人交涉上開訂貨及付款等事宜
    ，業經證人甲○○及聲請人於偵查中陳述明確，仍難遽此即
    認被告乙○○有何施用詐術之情事。
五、綜上所述，被告乙○○辯稱：伊只是掛名負責人，未參與日
    昇昌公司經營，也沒有開立前揭票據給聲請人，並不認識聲
    請人等情，尚非無據，復無證據足資證明被告乙○○確有詐
    欺犯行，則臺灣臺南地方法院檢察署檢察官以被告犯罪嫌疑
    不足予以不起訴處分及臺灣高等法院臺南分院檢察署檢察長
    駁回告訴人再議之聲請，其認事採證均無不當。從而，聲請
    人聲請本件交付審判為無理由，應予駁回。
六、結論：應依刑事訴訟法第258 條之3 第2 項前段，裁定如主
    文。
中    華    民    國    99    年    7     月    7     日
                 刑事第六庭   審判長法  官  蔡直青
                                    法  官  吳坤芳
                                    法  官  郭瓊徽
以上正本證明與原本無異。
不得抗告。
                                    書記官  曾郁芳
中    華    民    國    99    年    7     月    12    日

司法院資訊處製作；財團法人民間司法改革基金會備份。
